臺灣高等法院臺中分院刑事裁定　　　　　100年度抗字第667號
抗　告　人　臺灣臺中地方法院檢察署檢察官
抗　告　人
即受刑人　　呂介仁
上列抗告人因聲請定應執行之刑案件，不服臺灣臺中地方法院中
華民國100年7月6日裁定（100年度聲字第2597號，聲請案號：臺
灣臺中地方法院檢察署100年度執聲字第1718號），提起抗告，
本院裁定如下：
    主  文
抗告駁回。
    理  由
一、公訴人抗告意旨略以：(一)本件受刑人係犯原裁定附表所示之
    42次竊盜罪、5次毒品危害防制條例罪及1次偽造文書罪等犯
    行，原裁定附表編號l至17各罪宣告刑共計有期徒刑高達151
    月（公訴人誤載為169月），嗣因符合數罪併罪要件，故原
    裁定附表編號l至17所示之罪，業經臺灣高等法院臺中分院
    以100年度抗字第191號裁定定應執行刑有期徒刑6年6月。而
    原裁定附表編號18至21各罪宣告刑共計有期徒刑高達有期徒
    刑129月（公訴人誤載為111月），亦經臺灣臺中地方法院以
    99年度易字第2466號判決定應執行有期徒刑2年10月。是以
    ，上開裁定與判決於定刑後，業已給予受刑人極大之恩惠。
    而本件受刑人涉犯原裁定附表編號l至2l所示之犯行，情節
    匪淺，就其行為整體觀之，理應予以較高之非難評價。然原
    裁定竟就原裁定附表編號l至2l所示之犯行，僅裁定定應執
    行有期徒刑8年4月，雖在各刑之最長期以上，各刑合併之刑
    期9年4月以下，固合於外部性界限，惟原裁定就業經給予受
    刑人極大恩惠之刑度，再次驟減高達1年之有期徒刑，似不
    符罪刑相當原則，亦有違刑罰之公平性，易讓受刑人存有犯
    罪次數越多，刑事責任並不會因而加重之僥倖心態。(二)再者
    ，裁判旨在實現刑罰權分配之正義，故法院對於有罪被告之
    科刑，應符合罪刑相當之原則，使輕重得宜，罪當其罪，以
    契合社會之法律感情，縱使基於目的性之考量，認定有犯罪
    預防之必要，仍不宜單純為強調刑罰之威嚇功能，而加重裁
    量時，亦僅得在罪責相當性之範圍內為，務求「罪刑相當」
    。又科刑之判斷依照刑法第57條各款規定，必須就行為人涉
    案環境中一切主客觀情狀，基於個別處遇之刑罰矯治原則詳
    實審酌，其因屢犯同一罪名而有加強制裁之必要者，即應酌
    予從重處斷。本件受刑人涉犯竊盜之行為高達42次，亦有另
    犯毒品危害防制條例、偽造文書等案件，被害人均不相同且
    侵害多種法益，顯難謂僅係偶發之犯罪，足徵受刑人確有犯
    罪之人格特質與傾向，且嚴重危害人民之財產法益，社會大
    眾亦期待法院對屢犯竊盜罪、嚴重漠視他人財產法益之犯罪
    行為人，給予較重之處罰，以生警惕之效。原裁定僅定應執
    行有期徒刑8年4月，其就定應執行刑部分之職權行使，似未
    深究刑罰規範目的、刑事政策等法律之內部性界限悉使相符
    ，有違罪刑相當之原則，難謂適法等語。
二、抗告人即受刑人呂介仁抗告意旨略以：(一)行為後法律有變更
    者，適用行為時之法律。但行為後之法律有利於行為人者，
    適用最有利於行為人之法律，刑法第2條第1項定有明文。94
    年2月2日修正刑法，廢除刑法第56條連續犯，係因實務上對
    於「同一罪名」認定過寬，所謂概括犯意經常可連綿數年之
    久，過度擴張連續犯概念，併案浮濫，造成不公之現象，故
    修法後，過去視為連續犯之犯罪原則上應回歸數罪併罰處罰
    ，以維罪罰之公正性。惟新制之一罪一罰判決，獨對所犯之
    毒品危害防制條例中吸食毒品部分有欠公允之處；參各法院
    中對其罪犯所判之案例，如販賣毒品被告10次販賣行為，依
    次分別判刑15年（10個15年次合計150年），後定應執行刑
    約為18年；又如所犯強盜案件6次犯行，分別判處7年（6個7
    年合計42年），定應執行刑約為10年，諸如竊盜案件等亦同
    ，然其等審判過程與施用毒品案件不同處，僅在於上述案例
    在判決前大致都會吸收由同一法官審理判決，而施用毒品則
    無此情形，例如6次施用毒品，分別判刑1年2月，合併後定
    應執行刑卻為6至7年左右，其不公之處，昭然若揭。適用同
    一刑法，何以落差如此鉅大，使受刑人對刑法之公平性原則
    深感疑惑。再按比例原則論之，毒品危害防制條例中販賣第
    二級毒品罪刑度約7至8年，而同條例中施用毒品，依現行一
    罪一罰，施用毒品者均有成癮性，反覆施用，長期下所犯數
    次犯行，依現況判決刑度已與販賣行為不遑多讓，更有甚之
    ；且販賣毒品、加重強制性交抑或擄人勒贖等罪係屬法律犯
    罪之高度行為，何等同施用毒品之低度行為論之，顯違罪刑
    相當性原則。又法律上屬於自由裁量之事項，並非概無法律
    性拘束，法院就自由裁量權之行使，除不得逾越法律所規定
    範圍之外部性界限外，尚應受比例原則、公平正義原則、罪
    刑相當原則等之規範，謹守法律秩序之理念，體察法律之規
    範目的，使其結果實質正當，合於裁量之內部性界限，俾與
    立法本意相契合。有臺灣基隆地方法院96年易字第538號、
    臺灣高等法院臺中分院100年度聲字第419號、臺灣臺中地方
    法院99年度易字第2067號裁判意旨可資參照。本件受刑人犯
    罪時間均分佈在97年12月至98年6月間，合計約7月，尚非甚
    長，所侵害之法益僅止於侵害個人財產法益或自我傷害之行
    為，顯不及於其他侵害個人生命、身體、自由或社會、國家
    法益之罪，其犯罪之情節亦難謂重大。原裁定就受刑人所犯
    各罪合併定應執行，量處有期徒刑8年4月，固合裁量之外部
    界限無訛，但其所量之刑期已超越刑法擄人勒贖、強制性交
    、加重強盜罪之最低法定本刑7年有期徒刑，難謂罪刑相當
    ，合於裁量之內部界限。爰此請求給予受刑人悔改自新機會
    ，予以一從新從輕最有利於受刑人之裁定云云。
三、按法律上屬於自由裁量之事項，尚非概無法律性之拘束，在
    法律上有其外部性界限及內部性界限，前者法律之具體規定
    ，使法院得以具體選擇為適當裁判，此為自由裁量之外部性
    界限。後者法院為自由裁量時，應考量法律之目的，法律秩
    序之理念所在，此為自由裁量之內部性界限。法院為裁判時
    ，二者均不得有所踰越。在數罪併罰而有二裁判以上，應定
    其應執行刑之案件，法院所為刑之酌定，固屬自由裁量事項
    ，然對於前揭外部性界限及內部性界限，仍均應受其拘束（
    最高法院90年度臺抗字第106號判決、92年度臺非字第319號
    、93年度臺非字第192號、94年度臺非字第21號、94年度臺
    非字第233號、97年度臺抗字第393號判決意旨可資參照）。
    此所謂外部界限係指刑法第51條第5款所定事由，內部界限
    則指前裁定所確定之應執行刑。
四、經查，本件受刑人所犯如附表所示各罪，先後經臺灣臺中地
    方法院判處如附表所示之刑，均經分別確定，有附表所示各
    該判決書及臺灣高等法院被告前案紀錄表在卷可稽。嗣經檢
    察官聲請定其應執行之刑，原審法院經審核卷證結果，認其
    聲請為正當，依刑事訴訟法第477條第1項，刑法第53條、第
    51條第5款，裁定其應執行刑為有期徒刑8年4月。其所定應
    執行刑係各宣告刑中之刑期最長之有期徒刑10月以上，各刑
    合併之有期徒刑23年4月以下之範圍內，且亦在原判決就附
    表編號1至17各罪合定應執行有期徒刑6年6月、就附表編號
    18至21各罪應執行有期徒刑2年10月之最低應執行有期徒刑2
    年10月以上、各該定應執行刑之總刑度9年4月以下，重新定
    其應執行刑，未逾越法律所規定範圍之外部性界限外，亦合
    於裁量之內部性界限，未違刑法第51條第5款之規定及罪刑
    相當之原則，爰審酌法律規範之目的，及上開犯罪應受非難
    評價與法益侵害情形，以及與受刑人前科之關聯性，並參酌
    比例原則、公平正義原則，原裁定經核並無不當，量刑尚稱
    妥適，難謂有輕重失當之處。至於受刑人抗告意旨所提及他
    案量刑及定應執行刑情形，因個案之犯罪情節不同，個案被
    告依刑法第57條所列情形所應具體審酌之事由亦不相同，自
    難爰引類比。抗告人等執前開情詞指摘原審量刑不當，為無
    理由，應予駁回。
五、據上論斷，應依刑事訴訟法第412條，裁定如主文。
中    華    民    國   100    年    8     月    15    日
            刑事第四庭    審判長法  官  洪  耀  宗
                                法  官  許  文  碩
                                法  官  林  清  鈞
以上正本證明與原本無異。
如不服本裁定，得於收受送達後5日內向本院提出抗告書狀(須附
繕本)。
                                書記官  胡  美  娟
中    華    民    國   100    年    8     月    15    日